臺北高等行政法院判決
                                      100年度訴字第867號
                                   100年10月27日辯論終結
原      告　符巖松（原名符績親）
                  （臺北市政府社會局老人自費安養中心松柏
被      告　臺灣菸酒股份有限公司
代　表　人　徐安旋
訴訟代理人　王玉燕
上列當事人間退休給與事件，原告不服財政部中華民國100年5月
19日台財訴字第10000123470 號（案號：第10000658號）訴願決
定，提起行政訴訟，本院判決如下：
    主  文
原告之訴駁回。
訴訟費用由原告負擔。
　　事實及理由
一、事實概要：
１、原告原係被告改制前臺灣省菸酒公賣局職員，認為其並未申
    請自民國91年7 月1 日退休，應至91年11月7 日始屆齡退休
    ，91年7 月1 日以後至91年11月7 日屆齡退休前，原告尚得
    對被告享有各項薪資及福利待遇，而於97年3 月10日（被告
    收文日期為97年3 月12日）提出申請書，請求被告發給91年
    7 至11月薪資、91年經營績效獎金、退休福利金、春節福利
    金、年終考績獎金等款項及法定利息。經被告以97年3 月24
    日臺菸酒北菸人字第0970001110號函（以下簡稱被告97年3
    月24日函）否准。
２、原告不服被告97年3 月24日函提起訴願，經財政部97年11月
    28日台財訴字第09700492710 號以本件屬人事退休爭議，非
    訴願審議範圍，為不受理決定後提起行政訴訟。再經本院於
    98年6 月3 日以98年度訴字第87號判決撤銷訴願決定，原告
    提起上訴，最高行政法院於100 年3 月3 日以100 年度裁字
    第550 號裁定駁回上訴。嗣財政部針對原告不服被告97年3
    月24日函提起的訴願，於100 年5 月19日以台財訴字第1000
    0123470 號（案號：第10000658號）決定駁回後，原告提起
    本件行政訴訟。
二、原告主張：
１、原告不曾寫申請書申請自91年7 月1 日退休，原告只申請參
    加91年6 月1 日第二專長訓練，憑上課簽到證交被告臺北菸
    廠人事室登記，免上班而不曠職扣薪。爭執的退休申請書是
    被告臺北菸廠人事室助理員王玉燕偽造，請法院鑑定申請書
    筆跡，以證明該申請書是原告或王玉燕寫的。
２、申請書的真偽是人事爭議，非行政處分，請依行政訴訟法第
    2 條、第5 條、第8 條裁判。本件訴訟請求撤銷財政部100
    年5 月19日訴願決定及被告97年3 月24日處分，並提起給付
    訴訟，請求被告給付91年7 月至91年11月7 日原告退休，期
    間原告可取得的薪水、91年度經營績效獎金1/ 3、21天不休
    假獎金、老人退休5 個月基數薪水、91年終考績獎金，計新
    台幣（下同）1,363,748 元。
３、退休申請書上原告職名章是被盜用，離職報告單不是原告簽
    名。退休金有領到，但支出傳票及各項給與彙總表的印章好
    像不是原告的。
４、聲明求為判決：
　　1 訴願決定及原處分均撤銷。
    2 被告應給付原告1,363,748元。
    3 訴訟費用由被告負擔。
三、被告主張：
１、被告對於91年7 月1 日辦理原臺灣省菸酒公賣局現職人員優
    惠離退，訂有辦法，參加優惠離退人員得按前公賣局87年4
    月28日87公人字第11760 號函規定，參加第二專長訓練。原
    告原係被告臺北菸廠技佐，於91年5 月23日申請自91年7 月
    1 日優惠退休，並申請自91年6 月1 日起參加第二專長訓練
    ，被告核准原告於91年6 月1 日至91年6 月30日公假參加第
    二專長訓練，並核定原告自91年7 月1 日退休生效。原告既
    已於91年7 月1 日退休，即無須核給退休後的公假及薪資。
２、原告申請第二專長訓練與91年7 月1 日退休，係同一申請書
    ，並於91年6 月27日填報離職報告單，離職單退休日期即係
    91年7 月1 日，91年7 月12日原告並領取45個基數退休金、
    提前退休優惠給與5 個月薪資、1 個月預告工資，但原告自
    承申請參加第二專長訓練，卻不承認申請退休，一定要專案
    退休，才有所謂專長訓練，屆齡退休不能申請專長訓練。
３、系爭退休申請書是原告簽章後提出，原告前於97年間向臺灣
    臺北地方法院檢察署（以下簡稱臺北地檢）提出刑事告訴，
    指摘林文章、翁仁銑、馬濟中、王玉燕共同偽造文書，經該
    署檢察官於97年10月9 日以97年度偵字第20938 號為不起訴
    處分，原告聲請再議後亦經駁回。
４、97年7 月1 日退休是原告本人提出申請，退休金也由原告本
    人簽收支票。退休金一定要本人拿印章蓋、本人領取才可以
    。
５、聲明求為判決：
　　1 原告之訴駁回。
　　2 訴訟費用由原告負擔。
四、本院的判斷：
１、人民請求國家為一定行為時，國家應為之行為，可能是法律
    行為，也可能是事實行為。如屬法律行為，可能為行政處分
    ，亦可能為行政處分以外之其他法律行為；如屬行政處分者
    ，人民固應依行政訴訟法第5 條規定提起課予義務訴訟。如
    屬行政處分以外之法律行為或事實行為，則得依行政訴訟法
    第8條規定提起給付訴訟。再者，行政法院未具上級行政機
    關功能，不得取代行政機關自行決定，故依行政訴訟法第8
    條提起一般給付之訴，其請求金錢給付者，必須以該訴訟可
    直接行使給付請求權時為限，而如所請求給付並非繫於相對
    人的准否，自無庸再提起撤銷之訴或課以義務訴訟。
２、關於原告請求被告給付1,363,748元部分：
(1)、原告原係被告改制前臺灣省菸酒公賣局員工，經臺灣省菸酒
    公賣局核定退休，自91年7 月1 日生效之事實，有該局台北
    菸廠91年6 月28日台菸人字第2803號函、職員調離職報告單
    附於本院卷可佐，此部分事實，應堪認定。
(2)、至原告主張並未申請退休，爭執日期91年5 月23日的申請書
    是他人偽造，原告應係91年11月7 日屆齡退休，故仍得享有
    91年7 月1 日至91年11月7 日期間的各項薪資及福利待遇等
    語。經查：
、原告業經核定退休，自91年7 月1 日生效乙節，已如前述，
    該核定退休處分具實質存續力，對兩造發生拘束效力，則原
    告認為其仍得享有91年7 月1 日至91年11月7 日期間的各項
    薪資及福利待遇，當無可取，其請求被告給付該期間的薪資
    、經營績效獎金、不休假獎金、考績獎金等計1,363,748 元
    ，洵然無據。
、針對原告經核定自91年7 月1 日退休事件，原告雖表示當時
    並未申請退休，然由調閱原告以遭人偽造退休申請事向臺灣
    臺北地方法院檢察署（以下簡稱臺北地檢）對王玉燕、馬濟
    中、林文章、翁仁銑提出刑事偽造文書告訴之該署97年度偵
    字第20938 號全卷可知，證人即被告員工蔡峰泉於97年7 月
    9 日偵查中即供述「符巖松本人親自向我表示他要退休，…
    …慣例上我們因他辦理優退，要請他聚餐，但他表示沒有空
    。」等語，參以原告自承已領取退休金及申請參加第二專長
    訓練，而第二專長訓練是以依被告專案精簡計畫離退人員為
    對象，亦有本院卷所附臺灣省菸酒公賣局87年4 月28日87公
    人字第11760 號函可憑等情，原告主張其未申請退休，顯非
    事實。
３、關於被告97年3月24日函部分：
(1)、所謂行政處分，係指行政主體基於職權，就具體事件，所為
    發生公法上法律效果之單方行政行為而言，至行政機關所為
    通知、單純事實敘述、理由說明、就法令所為釋示及行政指
    導，均非對人民之請求另有准駁，既不因該項說明而生法律
    上效果，即非行政處分，不得對之提起行政爭訟。
(2)、原告既經核定退休並已領訖退休給與，對於原告主觀上認為
    其仍得享有91年7 月1 日至91年11月7 日期間若仍在職時的
    各項薪資及福利待遇，而於97年3 月10日向被告請求補發上
    揭款項，衡酌該等款項並非須先由被告核定或確定其給付請
    求權，則被告以內容為「台端函請查明發給91年7-11月份薪
    資及各項待遇乙案，敬復如說明，請查照。說明：……二、
    查台端係自願於91年7 月1 日辦理優惠退休生效，91年7 月
    1 日以後已無工作事實，故無法發給薪資。三、復查台端係
    依據『原臺灣省菸酒公賣局現職人員離退辦法』辦理優惠退
    休……台端自願於91年7 月1 日提前退休，本廠已按規定於
    91年7 月12日加發給台端5 個月薪給及1 個月預告工資在案
    。四、有關台端申請書所列各項應發待遇等項目，本廠均已
    依規定發給。」之97年3 月24日函回覆原告，僅係拒絕原告
    請求的事實通知，非屬行政處分，原告並不能以之為行政處
    分而提起撤銷或課予義務訴訟。
五、綜上，原告所訴各節，均無可採，原告既經核定自91年7 月
    1 日退休，其請求被告給付91年7 月1 日至91年11月7 日期
    間各項薪資及福利待遇計1,363,748元，於法無據，自無理
    由。而被告97年3 月24日函既非行政處分，原告以之為訴訟
    標的請求撤銷，則非合法，訴願決定予以駁回，理由不同，
    但結論並無二致。
六、本案事證已明確，兩造其餘攻擊及防禦方法，均與本件判決
    結果不生影響，爰不一一論駁，併予敘明。
七、結論，本件原告之訴，一部為無理由，一部為不合法，為訴
    訟經濟，併以判決駁回，爰依行政訴訟法第98條第1 項前段
    ，判決如主文。
中　　華　　民　　國　　100　 年　　11　　月　　17　　日
  　　　　　　　　　臺北高等行政法院第二庭
                          　　審判長法  官　黃本仁
                             　　　 法  官　曹瑞卿
                            　 　　 法  官　蘇嫊娟
上為正本係照原本作成。
如不服本判決，應於送達後20日內，向本院提出上訴狀並表明上
訴理由，如於本判決宣示後送達前提起上訴者，應於判決送達後
20 日內補提上訴理由書(須按他造人數附繕本)。
中　　華　　民　　國　　100 　年　　11　　月　　17　　日
　　　　　　　　　　　　　　　　　　書記官　陳清容